【裁判字號】    97,易,701
【裁判日期】    970415
【裁判案由】    恐嚇取財
【裁判全文】
臺灣板橋地方法院刑事判決               97年度易字第701號
公  訴  人  臺灣板橋地方法院檢察署檢察官
被      告  丙○○
上列被告因幫助恐嚇取財案件，經檢察官提起公訴 (97年度偵字
第1369號)， 本院判決如下：
    主  文
丙○○幫助意圖為自己不法之所有，以恐嚇使人將本人之物交付
，處有期徒刑肆月，如易科罰金，以新臺幣壹仟元折算壹日。
    事  實
一、丙○○依其智識程度，可預見提供自己之金融機構帳戶存摺
    、提款卡等供他人使用，足以供人為犯罪使用，竟仍不違背
    其本意，基於幫助他人詐欺及恐嚇取財之不確定故意，於民
    國96年6 月25日至同年7 月10日之某一時日，在不詳地點，
    將其前於96年6 月25日所申辦之台北富邦商業銀行雙和分行
    帳號000000000000帳戶（以下簡稱台北富邦銀行帳戶）之存
    摺、金融卡、密碼等物交付予不詳犯罪集團成員使用。該犯
    罪集團成員取得丙○○上開帳戶後，即基於意圖為自己不法
    所有之犯意，由該集團成員中之不詳女子，於民國96年7 月
    3 日15時許，在網際網路UT成人聊天聊天室，與甲○○進行
    祼體視訊，並取得甲○○留存之電話號碼，惟中途藉故中斷
    ，復於同年月10日13時許，另由該犯罪集團成員自稱「劉峻
    雄」之男子撥打電話予甲○○，恫稱倘未拿錢出來賠償裸體
    視訊之事，將要斷甲○○之手腳等語，致使甲○○心生畏懼
    ，而依指示先後於同日15時24分、28分許，以自動提款機匯
    款現金新臺幣（下同）1 萬9000元、4 萬1000元至丙○○上
    開台北富邦銀行帳戶，旋由該詐騙集團成員提領一空，嗣經
    甲○○發覺受騙，始報警循線查獲。
二、案經臺中縣政府警察局霧峰分局報請臺灣板橋地方法院檢察
    署檢察官偵查起訴。
    理  由
一、按刑事訴訟法第159 條第1 項雖規定，被告以外之人於審判
    外之言詞或書面陳述，除法律有規定外，不得作為證據。惟
    同法第159 條之5 第1 、2 項已規定，經當事人於審判程序
      同意作為證據，法院審酌該言詞陳述或書面陳述作成時之
    情況，認為適當者，亦得為證據。當事人、代理人或辯護人
    於法院調查證據時，知有第159 條第1 項不得為證據之情形
    ，而未於言詞辯論終結前聲明異議者，視為有前項之同意（
    指同條第1 項之同意作為證據），此乃第159 條第1 項所容
    許，得作為證據之例外規定之一。經查，本案被告丙○○及
    檢察官於言詞辯論終結前，均未就所調查之證據主張有刑事
    訴訟法第159 條第1 項不得為證據之情形，是以，本院復審
    酌證人甲○○於警詢中之言詞陳述、及台北富邦銀行函附之
    開戶申請人基本資料表、各類存款歷史對帳單等書面陳述，
    雖均屬審判外之陳述，惟該等證據作成時之情況，尚屬適當
    ，且均係本案經調查之證據，應認均有證據能力，合先敘明
    。
二、訊據被告丙○○固供承開設上開台北富邦銀行帳戶之情不諱
    ，然矢口否認有何幫助詐欺及恐嚇取財犯行，辯稱：伊係從
    事水電工作，開設上開帳戶之目的係為存錢，於96年6 月25
    日開設之後就將存摺等物放在身上，隔了幾天，伊與朋友在
    海產店喝酒，喝醉後存摺等物就遺失了，不知掉在何處，伊
    並沒有將上開台北富邦銀行帳戶交付予他人使用，亦不知帳
    戶遺失後發生何事云云。經查：
(一)被告確有於96年6 月25日向台北富邦銀行雙和分行申請設立
    上開帳戶，業據被告於本院審理時供承在卷，並有台北富邦
    銀行函附之開戶申請人基本資料表、各類存款歷史對帳單等
    資料1 份附卷可稽。又被害人甲○○因與犯罪集團成員中之
    不詳女子進行裸體視訊後，遭該集團成員以電話向其恐嚇勒
    索，並依指示先後匯入19000 元、41000 元至被告上開帳戶
    等情，業據被害人甲○○於警詢時證述綦詳，並有受理刑事
    案件報案三聯單、受理各類案件紀錄表各乙件附卷為證。據
    上，足認被告所開立之上開帳戶確有遭犯罪集團成員利用以
    方便其等於恐嚇勒贖後取得被害人匯入之款項無訛。
(二)雖被告辯稱上開帳戶係遺失，於遺失後亦未報案或辦理掛失
    云云，惟查，被告開設上開帳戶之目的係為薪資存款乙節，
    業據其供承在卷，顯見其開立帳戶有使用該帳戶之急迫性，
    再者，金融存款帳戶事關存戶個人財產權益之保障，不論是
    存摺、印鑑或提款卡等專屬性質均高，若落入不明人士手中
    ，極易被利用為取贓之犯罪工具，一般人均有妥為保管以防
    止他人任意使用之認識，而被告為一智識非淺之人，於發現
    上開存摺、提款卡、印章遺失後，為防止拾得或竊得該提款
    卡之人盜領其存款或作為不法使用，自應於發現後立即掛失
    處理，而其於發現帳戶遺失後竟未報案或至銀行辦理掛失，
    顯然與常情有違；更何況，依常理而言，犯罪集團既知曉須
    利用他人之帳戶以逃避追查，當亦知社會上一般正常之人如
    帳戶存摺、提款卡、印鑑等物品遭竊或遺失，為防止拾得或
    竊得之人盜領其存款或作為不法使用而徒增訟累，必於發現
    後立即報警或向金融機構辦理掛失止付，在此種情形下，如
    仍以該帳戶作為犯罪工具，則在渠等恐嚇被害人匯款匯入該
    帳戶後，極有可能因帳戶所有人掛失止付而無法提領，致使
    先前大費周章從事之犯罪行為，日後卻無法獲得任何利益。
    從而，此種犯罪勒贖集團使用人頭帳戶犯罪之類型，為確保
    所使用之帳戶不被停用，致使渠等犯罪所得金額遭凍結，通
    常均係使用以金錢收購或來路明確之帳戶，以便渠等能自由
    使用該等帳戶進行提款、轉帳等動作，應有充分把握該帳戶
    不會被帳戶所有人掛失止付。故被告之上開帳戶茍非由被告
    所提供，而係其不慎遺失，則該犯罪集團之使用人焉有可能
    無忌於該金融帳戶將遭掛失而無法順利提領贓物之風險而安
    心地告知被害人甲○○將款項匯入該帳戶內之理。據上益徵
    被告前開辯解，顯係臨訟卸責之詞，難謂可採。綜上所述，
    足認被告確有幫助該犯罪集團成員利用其上開帳戶以取得恐
    嚇勒贖所得之不確定故意及行為甚明。本案事證已臻明確，
    被告犯行堪以認定。
三、按刑法上之幫助犯，係對於犯罪與正犯有共同之認識，而以
    幫助之意思，對於正犯資以助力，而未參與實施犯罪之行為
    者而言（最高法院七十五年度台上字第一五○九號、八十八
    年度台上字第一二七○號判決亦同此意旨）。是以，如未參
    與實施犯罪構成要件之行為，且係出於幫助之意思提供助力
    ，即屬幫助犯，而非共同正犯。本件被告基於幫助之犯意，
    提供前述帳戶存摺及提款卡等予他人，並進而遭他人使用所
    提供帳戶存摺及提款卡，意圖為自己不法之所有而為詐欺、
    恐嚇取財之行為，是被告所為係參與詐欺、恐嚇取財罪構成
    要件以外之行為，且在無證據證明被告係以正犯而非以幫助
    犯之犯意參與犯罪之情形下，應認其所為係幫助犯而非正犯
    行為。核被告所為，係幫助犯刑法第339 條第1 項之詐欺及
    第346 條第1 項之恐嚇取財罪。又被告以一提供帳戶之幫助
    行為幫助犯罪集團成員為詐欺及恐嚇取財犯行，係以一行為
    觸犯數罪名，為想像競合犯，應從一重之幫助恐嚇取財罪予
    以處斷。又被告幫助他人犯上開之罪，應依刑法第30條第2
    項之規定，按正犯之刑減輕之。審酌被告將上開帳戶金融卡
    交付予他人，助長他人犯罪，增加被害人尋求救濟及治安機
    關查緝犯罪之困難，危害被害人財產安全及社會治安，兼衡
    被告素行、智識程度、犯罪動機、對被害人財產所生危害程
    度，及其犯後否認犯行之態度等一切情狀，量處如主文所示
    之刑，並諭知如易科罰金之折算標準，以資懲儆。至被告另
    因提供合作金庫商業銀行帳戶及台灣中小企業銀行帳戶中和
    分行帳戶予詐欺集團，復經詐欺集團成員使用而向被害人侯
    柏廷、陳誌彬詐騙財物部分，經台灣士林地方法院檢察署以
    96年度偵字第12153 號及台灣板橋地方法院檢察署以96年度
    偵字第24616 號提起公訴，現經法院審理在案，因無證據足
    認被告係以一幫助行為而提供各該帳戶予同一犯罪集團使用
    ，是以自無從認定係屬同一案件，附此敘明。
據上論斷，應依刑事訴訟法第299 條第1 項前段，刑法第30條第
1 項前段、第2 項、第339 條第1 項、第346 條第1 項、第55條
、刑法第41條第1 項前段，刑法施行法第1 條之1 ，判決如主文
所示。
本案經檢察官乙○○到庭執行職務。
中    華    民    國    97    年    4     月    15    日
                  刑事第十一庭  審判長法  官   徐蘭萍
                                      法  官   林淑婷
                                      法  官   邱景芬
以上正本證明與原本無異。
如不服本判決，應於收受送達後10日內向本院提出上訴狀（須附
繕本）。
                                      書記官   莊川億
中    華    民    國    97    年    4     月    16    日
附錄本案論罪科刑法條全文：
中華民國刑法第346條
意圖為自己或第三人不法之所有，以恐嚇使人將本人或第三人之
物交付者，處6 月以上5 年以下有期徒刑，得併科1 千元以下罰
金。
以前項方法得財產上不法之利益，或使第三人得之者，亦同。
前二項之未遂犯罰之。


司法院資訊處製作；財團法人民間司法改革基金會備份。
